行　政　法　院　裁　定　　　　　　　　　　　　　　八十七年度裁字第八八七號
　　聲　請　人　乙○○
　　　　　　　　己○○
　　　　　　　　戊○○
　　　　　　　　丙○○
　　　　　　　　甲○○
　　原告兼右五人訴訟代理人　丁.
右聲請人因耕地三七五租約事件，對本院中華民國八十七年四月十六日八十七年度裁
字第四二八號裁定，聲請再審。本院裁定如左︰
　　主  文
再審之聲請駁回。
　　理  由
按當事人對於本院所為之裁定聲請再審，必須原裁定具有行政訴訟法第二十八條所列
各款情形之一者，始得為之，此觀之同法第三十條準用第二十八條之規定殊明。而同
法第二十八條第一款所謂「適用法規顯有錯誤者」，係指原判決（裁定準用）所適用
之法規與該案應適用之現行法規相違背，或與解釋、判例有所牴觸者而言，至於法律
上見解之歧異，當事人對之縱有爭執，要難謂為適用法規顯有錯誤而據為再審之理由
。查本件原裁定駁回聲請人之訴，其理由謂：『按人民因耕地租佃關係所發生之爭執
，依耕地三七五減租條例第二十六條第一項之規定，應另循租佃爭議程序申請調解調
處，不服調處者，移送該管司法機關裁判，不得依行政爭訟方法以求救濟。次按人民
因中央或地方機關之違法行政處分，認為損害其權利，依訴願法提起再訴願而不服其
決定者，方得向行政法院提起行政訴訟，行政訴訟法第一條第一項前段，定有明文。
故如提起訴願或再訴願不合法，即非得提起行政訴訟。又訴願自機關之行政處分書或
決定書達到之次日起，應於三十日內提起之，訴願法第九條第一項亦有明文規定。若
逾越三十日之變期間而提起訴願，即為法所不許。本件原告乙○○等五人（原告甲○
○除外）之祖父陳金定所有坐落台北市○○區○○段八一一地號（重測後編為豐年段
一小段三四○地號）土地，於民國三十八年一月一日出租與吳塗，嗣陳金定於四十二
年二月十五日死亡後，由原告之父陳祿星繼承，並於五十三年八月一日將其所有系爭
土地應有部分三分之一贈與原告甲○○。承租人吳塗將系爭土地轉租與黃石松，黃某
為求名實相符，乃於六十二年間列吳塗為對造人向被告耕地租佃委員會（前為陽明山
管理局耕地租佃委員會）申請調處，於六十二年九月十三日進行調處，經調處成立，
並辦理租約變更登記（承租人名義變更登記）。嗣原告於八十年間轉向台灣台北地方
法院士林分院訴請承租人黃石松將系爭土地上農作物除去後，將土地交還原告，經台
灣台北地方法院士林分院八十年度訴字第六九六號民事判決原告勝訴。嗣承租人黃石
松上訴臺灣高等法院，經該院八十一年度上字第九四一號民事判決主文：「原判決廢
棄」並於該判決理由欄認「兩造之間就系爭耕地既有租賃關係．．．」原告向最高法
院提起上訴及再審之訴，復經該院八十二年度上字第二八二五號及八十三年度台上字
第二二一五號駁回確定。迨至八十六年七月二十三日原告對被告耕地租佃委員會六十
二年九月十三日調處結果，以未受通知且不合法令等為由，向原決定機關台北市政府
提起訴願，經原決定機關審認，原告於八十年間向台灣台北地方法院士林分院訴請承
租人應將系爭土地農作物除去並交還土地時，應已得知前揭租佃爭議之調處情形及該
租佃委員會調處之結果，參閱各該民事判決書之記載自明。乃遲至八十六年七月二十
三日始提起訴願，顯已逾三十日之法定不變期間。查本件就系爭土地有無租賃關係既
有爭執，係屬耕地三七五減租條例第二十六條第一項所規定之爭議，非屬行政救濟之
範疇，揆諸首揭說明，自為法所不許。又原告首就同一事實，前於八十四年八月一日
提起訴願，經訴願、再訴願決定以提起訴願逾期駁回，復提起行政訴訟，經本院以其
程序不合，以八十六年度裁字第一三○八號裁定駁回在案。茲再審原告復對同一調處
結果提起行政爭訟，即屬另一訴訟，仍應依法計算其訴願期間。訴願決定以其程序不
合予以駁回，提起再訴，亦遞予決定駁回，雖非以此為理由，但駁回之結果並無不同
。原告既因提起訴願不合法而不得提行政訴訟，其起訴亦難謂合法，應予駁回。至訴
願法第十七條第二項固規定訴願因逾越法定期限，決定駁回時，若原處分顯屬違法或
不當者，原處分機關或其上級機關得依職權變更或撤銷之。惟此項規定係賦予原處分
機關或其上級機關對於顯然違法或不當而已確定之行政處分，得本於行政監督功能，
依職權予以變更或撤銷而已。訴願或再訴願機關如不認原行政處分有顯然違法或不當
情事而決定駁回時，自無庸於決定書另說明不能適用該項之理由。原告亦不得執訴願
再訴願決定未適用該項為由提起行訴訟。其實體上之主張，已無審究之必要，併此
明。』等情。經核其所適用之法規與該案應適用之現行法規並無違背，與解釋、判例
亦無抵觸。至聲請人等主張依本院四十六年判字第九號、八十五年判字第四號判例及
司法院院字第一五五七號解釋等意旨。本件聲請人等請求撤銷原處分之違法、不當之
行政行為，應不受訴願期間之經過而有所影響，本件非屬耕地三七五減租條例第二十
六條第一項所規定之爭議，聲請人等提起行政救濟，應屬適法有據云云，乃屬其一己
之私見，難認為原裁定適用法規顯有錯誤，而據為再審之理由，綜上所述，本件再審
之聲請，為無再審理由，應予駁回。
據上論結，本件再審之聲請為無理由，爰依行政訴訟法第三十三條、民事訴訟法第五
百零七條、第五百零二條第二項，裁定如主文。
中    華    民    國     八十七      年      七      月     二十四      日
                    行 政 法 院 第 五 庭
                                審 判 長 評  事      葉  振  權
                                         評  事      藍　獻　林
                                         評  事      沈  水  元
                                         評  事      林  清  祥
                                         評  事      劉  鑫  楨
右  正  本  證  明  與  原  本  無  異
                                         法院書記官  陳  佩  玲
中    華    民    國     八十七      年      七      月     二十七      日
